【裁判字號】    98,訴,2883
【裁判日期】    990107
【裁判案由】    返還借款
【裁判全文】
臺灣臺中地方法院民事判決              98年度訴字第2883號
原      告  三信商業銀行股份有限公司
法定代理人  丙○○
訴訟代理人  丁○○
被      告  甲○○
            乙○○
上列當事人間請求返還借款事件，本院於民國98年12月24日言詞
辯論終結，判決如下：
    主      文
被告乙○○應給付原告新台幣肆佰萬元，及自民國九十年二月二
十一日起至清償日止，按年息百分之八．八四計算之利息，並自
民國九十年三月二十二日起至清償日止，逾期在六個月以內者按
上開利率百分之十，超過六個月以外部分，按上開利率百分之二
十計付之違約金。
原告其餘之訴駁回。
訴訟費用由被告乙○○負擔。
    事實及理由
一、被告經合法通知，均未於言詞辯論期日到場，核無民事訴訟
    法第386條各款所列情形，爰依原告之聲請，由其一造辯論
    而為判決。
二、本件原告主張：
（一）訴外人吳國雄於民國86年6月21日邀同訴外人林漢東、林
      彰隆、林彰興及被告甲○○等人為連帶保證人，向原告借
      款新臺幣（下同）400萬元，約定清償日為101年6月21日
      ，並於89年7月25日辦理借據契約條件變更申請暨切結書
      ，加邀被告乙○○為連帶保證人。雙方約定借款利率按原
      告基本放款利率年息9.17%計付，並隨原告之放款基本利
      率變動加計－0.42%而機動調整，並約定借款期間以每一
      個月為一期，按期繳納利息，本金到期還清，未按期繳納
      利息，自逾期日起6個月內按原借利率百分之10，逾6個月
      部分，按原借利率百分之20加計違約金，如有一期未按期
      付息，即視為全部到期。未料借款人未依約繳納利息，原
      告聲請臺灣彰化地方法院94年度執字第20911號拍賣抵押
      物強制執行事件拍賣林漢東等人之不動產，因無人應買而
      終結。本件借款人的尚積欠原告本金400萬元及如聲明所
      示之利息、違約金。
（二）本件借款，被告甲○○連帶保證部分，業經臺灣臺東地方
      法院核發95年度促字第2704號支付命令，並經換發債權憑
      證在案。本次之請求係因林漢東於92年4月24日死亡，被
      告甲○○聲明限定繼承，自繼承開始承受林漢東財產上之
      權利義務。爰依消費借貸、連帶保證及繼承之法律關係，
      請求被告連帶如數給付，並聲明如主文第1項所示。另原
      告原名臺中市第三信用合作社，已於88年1月1日更名為三
      信商業銀行股份有限公司。
三、被告均未於言詞辯論期日到場，亦未提出書狀為任何聲明或
    陳述。
四、本院之判斷：
（一）查原告主張之事實，業據提出借據、借據契約條件變更申
      請暨切結書、授信約定書、臺灣臺北地方法院93年度繼字
      第190號函文、催收款項明細帳、臺灣臺東地方法院95執
      字第2933號債權憑證、臺灣彰化地方法院94年度執字第20
      911號公告、98年度執字第6628號函文及強制執行聲請狀
      等為證。按當事人對於他造主張之事實，於言詞辯論時不
      爭執者，視同自認；當事人對於他造主張之事實，已於相
      當時期受合法之通知，而於言詞辯論期日不到場，亦未提
      出準備書狀爭執者，準用第1項之規定，民事訴訟法第280
      條第1項前段、第3項前段分別定有明文。本件被告經合法
      通知，未於言詞辯論期日到庭，復未提出書狀為任何聲明
      或陳述，依前開規定，視同自認，堪信原告上開主張為真
      實。
（二）關於被告乙○○部分：
      按稱消費借貸者，謂當事人一方移轉金錢或其他代替物之
      所有權於他方，而約定他方以種類、品質、數量相同之物
      返還之契約；又借用人應於約定期限內，返還與借用物種
      類、品質、數量相同之物，民法第474條第1項、第478條
      前段分別定有明文。再保證債務之所謂連帶，係指保證人
      與主債務人負同一債務，對於債權人各負全部給付之責任
      者而言，此就民法第272條第1項規定連帶債務之文義參照
      觀之甚明。故連帶保證與普通保證不同，縱使無民法第74
      6條所列各款情形，亦不得主張同法第745條關於檢索抗辯
      之權利（最高法院45年台上字第1426號判例意旨參照）。
      本件吳國雄既向原告借貸前述金額，而尚有如主文第1項
      所示本金、利息及違約金未清償，且清償期已視為到期，
      被告乙○○為其連帶保證人，揆諸前開說明，原告依消費
      借貸契約及連帶保證之法律關係，請求被告乙○○連帶給
      付如主文第1項所示本金、利息及違約金，為有理由，應
      予准許。
（三）關於被告甲○○部分：
      按憲法第16條規定，人民固有訴訟之權，惟訴訟權之行使
      須有其必要性，否則不僅浪費無益之訴訟程序，且使他造
      當事人受累，故原告起訴，必須有正當利益，此即所謂訴
      之利益。又當事人請求法院判決之權利，謂之訴權，關於
      訴權之理論，我國實務上向採具體訴權說即權利保護請求
      權說，即認當事人對法院請求為利己判決所必要之要件為
      權利保護要件，而就權利保護要件之內容，可分為當事人
      適格要件、保護必要要件、為訴訟標的法律關係之要件。
      所謂保護必要之要件，亦有稱之為狹義訴之利益，亦即客
      觀訴之利益，即原告提起之訴訟，就為訴訟標的之法律關
      係，應有請求法院判決之現實上必要性，亦即在法律上有
      受判決之現實利益，此乃國家允許人民利用訴訟制度之要
      件，若與自己無利益，或依訴之內容不能直接解決其私法
      上權利之紛爭者，即不能認其訴有保護之必要，應以判決
      駁回原告之訴，合先敘明。本件被告甲○○原為本筆借款
      之連帶保證人，原告曾於95年間聲請臺灣臺東地方法院對
      被告甲○○、吳國興、林彰興及林彰隆等人就本件借款之
      欠款聲請核發支付命令，經該院於95年3月28日核發95年
      度促字第2704號支付命令，其內同為被告甲○○等人應連
      帶給付原告400萬元，及自90年2月21日起至清償日止，按
      年息百分之8.84計算之利息，並自90年3月22日起至清償
      日止，逾期在六個月以內者按上開利率百分之十，超過六
      個月以外部分，按上開利率百分之二十計付之違約金等情
      ，此為原告所自認，並經本院調閱該支付命令卷查核屬實
      。果爾，原告對被告甲○○就本件借款，前已取得與本件
      判決主文所示債權內容相同之執行名義，縱嗣後其限定繼
      承另一連帶債務人林漢東之財產，原告持上開支付命令之
      執行名義，亦得聲請強制執行該部分之財產，是原告就此
      部分再行提起訴訟，核無保護之必要，應予駁回。
五、一造辯論及訴訟費用負擔之依據：民事訴訟法第385條第1項
    前段、第79條但書。
中    華    民    國    99    年    1     月    7     日
                  民事第三庭  法  官  黃渙文
正本係照原本作成。
如對本判決上訴，須於判決送達後20日內向本院提出上訴狀（須
附繕本）。
中    華    民    國    99    年    1     月    7     日
                              書記官

司法院資訊處製作；財團法人民間司法改革基金會備份。
